【裁判字號】    97,審易,192
【裁判日期】    980417
【裁判案由】    詐欺
【裁判全文】
臺灣士林地方法院刑事判決             97年度審易字第192號
公  訴  人  臺灣士林地方法院檢察署檢察官
被      告  甲○○原名陳曉菁.
上列被告因詐欺案件，經檢察官提起公訴（九十七年度偵字第九
九六九號），被告為有罪之陳述，本院合議庭裁定改行簡式審判
程序，並判決如下：
    主  文
甲○○犯詐欺取財罪，處有期徒刑肆月，如易科罰金以銀元參佰
元即新臺幣玖佰元折算壹日，減為有期徒刑貳月，如易科罰金以
銀元參佰元即新臺幣玖佰元折算壹日。
    事  實
一、甲○○明知其並無資力，竟意圖為自己不法所有，於民國九
    十四年五月二十日，在位於臺北市南港區○○○路○段二號
    之四之日盛車業有限公司（下稱日盛公司），佯以辦理分期
    付款附條件買賣之方式，購買三陽牌車號BAY-560 號重型機
    車一部，約定總價款為新臺幣（下同）三萬八千二百八十元
    ，除頭期款三千元外，餘款分十二期，每月繳納分期款二千
    九百四十元，在價款尚未付清前，日盛公司仍保有機車所有
    權，日盛公司不疑有他交付車輛，詎甲○○得手後，均未償
    付分期款，且遷移他處避不見面，日盛公司始知上當。
二、案經臺北市政府警察局內湖分局報請臺灣士林地方法院檢察
    署檢察官偵查起訴。
    理  由
一、前揭犯罪事實，業據被告甲○○於本院準備程序及審理時供
    認不諱，核與告訴代理人乙○○於警詢時、偵查中指訴情節
    相符，復有分期付款附條件買賣契約書影本一份在卷可稽，
    足徵被告自白與事實相符。本件事證明確，被告犯行堪以認
    定。
二、按被告行為後，九十四年二月二日修正公布之刑法已於九十
    五年七月一日生效施行，其中第二條第一項：「行為後法律
    有變更者，適用行為時之法律。但行為後之法律有利於行為
    人者，適用最有利於行為人之法律」之規定，係規範行為後
    法律變更所生新、舊法律比較適用之準據法，並非刑法實體
    法律，自不生行為後法律變更之比較適用問題，故刑法修正
    施行後，應適用該修正後之第二條第一項之規定，依「從舊
    、從輕」之原則比較新、舊法律之適用；又比較新舊法時，
    應就罪刑有關之共犯、未遂犯、想像競合犯、牽連犯、連續
    犯、結合犯，以及累犯加重、自首減輕暨其他法定加減原因
    （如身分加減）與加減例等一切情形，綜其全部罪刑之結果
    而為比較後，再整個適用有利於行為人之法律處斷，不能割
    裂而分別適用有利之條文（最高法院二十四年上字第四六三
    四號、二十七年上字第二六一五號判例意旨、最高法院九十
    五年度第八次刑事庭會議決議參照）。經查（一）：關於罰
    金刑：被告行為時之刑法第三百三十九條第一項之詐欺取財
    罪，其法定刑得科一千元以下之罰金，而依被告行為時之修
    正前刑法第三十三條第五款規定：「主刑之種類如左：五、
    罰金：一元（指銀元）以上。」換算新臺幣後，為新臺幣三
    元以上。惟被告行為後修正後刑法第三十三條第五款規定：
    「主刑之種類如下：五、罰金：新臺幣一千元以上，以百元
    計算之」，經比較修正前後關於科處罰金刑之最低刑度規定
    ，自應以被告行為時之修正前刑法較有利於被告。（二）經
    比較被告行為後之前揭法律變更，以修正前之刑法規定對於
    被告較為有利，本件自應整體適用修正前刑法之相關規定。
三、核被告所為，係犯刑法第三百三十九條第一項之詐欺取財罪
    。爰審酌被告犯罪動機、手段、犯罪所生危害，與犯罪後供
    認犯行之態度等一切情狀，量處如主文所示之刑。又被告行
    為時之刑法第四十一條第一項規定：「犯最重本刑為五年以
    下有期徒刑以下之刑之罪，而受六個月以下有期徒刑或拘役
    之宣告，因身體、教育、職業、家庭之關係或其他正當事由
    ，執行顯有困難者，得以一元以上三元以下折算一日，易科
    罰金。」而被告行為時之易科罰金折算標準，修正前罰金罰
    鍰提高標準條例第二條前段（現已刪除）規定，就原定數額
    提高為一百倍折算一日，則本件被告行為時之易科罰金折算
    標準，應以銀元三百元折算一日，經折算新臺幣後，應以新
    臺幣九百元折算一日。惟九十五年七月一日修正公布施行之
    刑法第四十一條第一項前段則規定：「犯最重本刑為五年以
    下有期徒刑以下之刑之罪，而受六個月以下有期徒刑或拘役
    之宣告者，得以新臺幣一千元、二千元或三千元折算一日，
    易科罰金。」比較修正前後之易科罰金折算標準，以九十五
    年七月一日修正公布施行前之規定，較有利於被告，則應依
    刑法第二條第一項前段，適用修正前刑法第四十一條第一項
    前段規定，諭知易科罰金之折算標準。又被告犯罪時間在九
    十六年四月二十四日以前，合於中華民國九十六年罪犯減刑
    條例之減刑要件，所犯詐欺取財罪，依該條例規定減刑如主
    文所示，並依修正前刑法第四十一條第一項前段規定，諭知
    易科罰金之折算標準。
據上論斷，應依刑事訴訟法第二百九十九條第一項前段、第二百
七十三條之一第一項，刑法第二條第一項前段、第三百三十九條
第一項，修正前刑法第四十一條第一項前段，刑法施行法第一條
之一，刪除前罰金罰鍰提高標準條例第二條，現行法規所定貨幣
單位折算新臺幣條例第二條，中華民國九十六年罪犯減刑條例第
二條第一項第三款、第七條，判決如主文。
本案經檢察官王巧玲到庭執行職務。
中    華    民    國    98    年    4     月    17    日
                  刑事第一庭法  官  周明鴻
以上正本證明與原本無異。
如不服本判決應於收受判決後10日內向本院提出上訴書狀，並應
敘述具體理由；其未敘述上訴理由者，應於上訴期間屆滿後20日
內向本院補提理由書（均須按他造當事人之人數附繕本）「切勿
逕送上級法院」。
                            書記官  丁梅芬
中    華    民    國    98    年    4     月    17    日
附錄論罪科刑法條：
刑法第三百三十九條第一項
意圖為自己或第三人不法之所有，以詐術使人將本人或第三人之
物交付者，處5 年以下有期徒刑、拘役或科或併科1 千元以下罰
金。


司法院資訊處製作；財團法人民間司法改革基金會備份。
